臺灣高等法院刑事判決
108年度上易字第2528號
上訴人  吳金城
即被告          
              
上列上訴人即被告因傷害案件，不服臺灣桃園地方法院108年度
易字第204號，中華民國108年8月23日第一審判決（起訴案號：
臺灣桃園地方檢察署107年度偵字第25655號）提起上訴，判決如
下：
    主  文
上訴駁回。
    理  由
一、本院審理結果，認第一審以被告甲○○犯修正前刑法第277條
    第1項傷害罪，判處拘役40日，如易科罰金，以新臺幣1千元
    折算1日，認事用法均無不當，應予維持，並引用附件原判
    決記載之犯罪事實、證據及理由。
二、上訴意旨略以：被告在偵查庭外與告訴人發生衝突，確實不
    對；但是被告屢遭告訴人言語挑釁，當天被告有舉起手，卻
    被制止，沒有打下去。告訴人拉被告去撞門，2人才一齊受
    傷。被告是在等候開庭之時，在法庭外遭告訴人毆打。希望
    告訴人提出整個過程的錄影帶。
三、駁回上訴維持原判決之理由：
（一）告訴人是否傷害被告，並非本院審理範圍。被告攻擊告訴
      人成傷之事實，已經原審調查審理明確。被告坦承雙方有
      拉扯行為，並且被告認為告訴人對被告之配偶徐秋榮有不
      當行為，一時氣憤才毆打告訴人，已經被告、證人徐秋榮
      明確供證。被告辯稱並未傷害告訴人，不可採信。
（二）「錄影紀錄」僅屬認定犯罪事實的證據之一，並非絕對必
      須存在的證據。被告與告訴人發生衝突事屬突然，依現有
      證據已經足以認定被告之傷害犯行，有無錄影紀錄並不影
      響犯罪事實認定、法律適用，不因未有錄影紀錄即得為有
      利被告之認定。
（三）被告上訴仍持相同辯解否認犯行，並無更積極有利的事證
      足以推翻原判決認定。上訴無理由，應予駁回。    
據上論斷，依刑事訴訟法第368條、第373條，判決如主文。
本案經檢察官劉玉書提起公訴，檢察官侯名皇到庭執行職務。
中    華    民    國    109   年    2     月    26    日
                      刑事第二庭審判長法  官  周盈文
                                      法  官  錢建榮
                                      法  官  郭豫珍
以上正本證明與原本無異。
不得上訴。
                                      書記官  高楚安
中    華    民    國    109   年    3     月    2     日

附件：原判決
臺灣桃園地方法院刑事判決              108年度易字第204號
公  訴  人  臺灣桃園地方檢察署檢察官
被      告  甲○○  男  57歲（民國00年00月00日生）
                    身分證統一編號：Z000000000號
                    住○○市○○區○○○路0段000巷0號
上列被告因傷害案件，經檢察官提起公訴（107 年度偵字第2565
5 號），本院判決如下：
    主  文
甲○○犯傷害罪，處拘役肆拾日，如易科罰金，以新臺幣壹仟元
折算壹日。
    事  實
一、甲○○於民國107 年9 月5 日上午9 時25分至30分間某時（起
    訴書誤植為10時10分），在桃園市○○區○○路000 號桃園地方
    檢察署（下稱桃園地檢署）第十偵查庭外候訊，因不滿乙○○
    對其提出告訴，竟基於傷害之犯意，在第十偵查庭外徒手毆
    打乙○○，並持續毆打至偵查庭內，嗣桃園地檢署法警當場制
    止始罷手，致乙○○受有上額頭（起訴書誤植為右額頭）挫傷
    血腫、後頭枕部挫傷血腫、臉部上嘴唇挫傷及擦傷、右肩挫
    傷等傷害。
二、案經乙○○訴由桃園地檢署檢察官偵查起訴。
    理  由
一、證據能力部分：
(一)按被告以外之人（包括證人、鑑定人、告訴人、被害人及共
    同被告等）於偵查中向檢察官所為陳述，除顯有不可信之情
    況者外，得為證據，刑事訴訟法第159 條之1 第2 項定有明
    文。本件證人徐秋榮於檢察官偵訊時以被告身分所為之陳述
    ，查無顯不可信之情況；況參諸被告甲○○所辯：我們是從偵
    查庭外到庭內，互相拉扯時是發生在庭內，所以徐秋榮應該
    不知道云云（見本院審易字卷第18頁），亦核與證人即告訴
    人乙○○於本院審理中證稱：我與被告發生衝突時，徐秋榮站
    在被告旁邊，後來徐秋榮也有進入偵查庭內等語（見本院易
    字卷第33-34 頁）不符。依刑事訴訟法第159 條之1 第2 項
    規定，證人徐秋榮於檢察官訊問時所為之陳述，自得為證據
    。
(二)證人徐秋榮於警詢時之證述雖無證據能力，致本院未執前揭
    陳述作為本件認定被告犯罪事實之積極證據，然前揭陳述仍
    得作為彈劾證據使用，併此指明。
(三)再按被告以外之人（包括證人、鑑定人、告訴人、被害人及
    共同被告等）於審判外之陳述雖不符刑事訴訟法第159 條之
    1 至之4 等4 條之規定，而經當事人於審判程序同意作為證
    據，法院審酌該言詞陳述或書面陳述作成時之情況，認為適
    當者，得為證據，刑事訴訟法第159 條之5 第1 項定有明文
    。經查，本判決下列所引用被告以外之人於審判外之陳述及
    本判決後述所引用文書形式之供述證據，其性質雖屬傳聞證
    據，且當事人均已知上述證據乃傳聞證據，於本院審理時均
    同意作為證據（見本院審易字卷第18頁）。本院審酌上開證
    據資料作成時之情況，尚無違法不當及證明力明顯過低之瑕
    疵，而認為以之作為證據應屬適當，揆諸前揭規定，應認均
    有證據能力。
二、訊據被告固坦承於前揭時地與告訴人發生拉扯之事實，惟矢
    口否認有何傷害犯行，辯稱：我沒有動手打告訴人，拉扯時
    我的手被告訴人扭到紅腫，且當時沒有看到告訴人身上有傷
    口，診斷證明書應該是醫生依照告訴人的陳述所紀錄云云。
    經查：
(一)被告於107 年9 月5 日上午9 時25分至30分間某時，在桃園
    市○○區○○路000 號桃園地檢署第十偵查庭外候訊時，與告訴
    人發生拉扯之事實，業據被告於偵訊時及本院審理中供承在
    卷（見桃園地檢署107 年度偵字第19572 號卷第30頁背面，
    本院審易字卷第18頁正、背面，本院易字卷第46-47 頁），
    核與證人即告訴人於偵訊時及本院審理中之證述、證人即被
    告之妻徐秋榮於偵訊時及本院審理中之供、證述相符（見桃
    園地檢署107 年度偵字第19572 號卷第30頁背面至第31頁，
    本院易字卷第29-44 頁），並有桃園地檢署點名單1 紙在卷
    可稽（見桃園地檢署107 年度偵字第19572 號卷第29頁），
    此部分事實首堪認定。另就案發時間一節，業據告訴人於本
    院審理中證稱：我的庭是上午10時10分，我已經先在偵查庭
    外面等，於上午9 時25分看到被告在樓下報到並走上樓，我
    與被告發生衝突的時間大約是在上午9 時25分至30分等語（
    見本院易字卷第30-31 頁）。是起訴書就此部分誤植為當日
    上午10時10分許，應予更正。
(二)告訴人於偵訊時及本院審理中證稱：我之前對被告提告毀損
    、偷竊，於107 年9 月5 日上午到桃園地檢署第十偵查庭候
    訊，被告約上午9 時25分報到，在偵查庭門口就對我拳打腳
    踢，並用膝蓋頂我身體，我就躲進第十偵查庭內，在偵查庭
    內我還有被打，後來檢察官有喝斥被告，法警也有上來拉開
    等語（見桃園地檢署107 年度偵字第19572 號卷第30頁背面
    ，本院易字卷第29-33 頁）。就被告確有動手毆打告訴人一
    節，核與證人徐秋榮於偵訊時證稱：因為之前告訴人對我為
    妨害性自主犯行，還向我借錢也不承認，被告一時氣憤才打
    告訴人等語（見桃園地檢署107 年度偵字第19572 號卷第31
    頁）相符，亦與被告於偵訊時自承：因為告訴人之前對徐秋
    榮做妨害性自主，我今日是因為一時氣憤，才從偵查庭外追
    打告訴人到第十偵查庭內等語（見桃園地檢署107 年度偵字
    第19572 號卷第30頁背面）相合致。故被告確於上開時、地
    徒手毆打告訴人之事實，足堪認定。被告辯稱：我沒有動手
    打告訴人云云，核與卷存事證不符，不足採信。證人徐秋榮
    於本院審理中改證稱：我沒有看到被告動手，我只看到告訴
    人把手舉起來把被告的手架住，告訴人把我和被告2 人硬拖
    進偵查庭內云云（見本院易字卷第39-41 頁），要屬迴護被
    告之詞，亦不足採。
(三)又告訴人於案發當日上午11時17分許至衛生福利部桃園醫院
    急診就醫，經診斷受有上額頭（起訴書誤植為右額頭）挫傷
    血腫、後頭枕部挫傷血腫、臉部上嘴唇挫傷及擦傷、右肩挫
    傷等傷害等情，有衛生福利部桃園醫院診斷證明書1 份附卷
    可參（見桃園地檢署107 年度他字第7258號卷第10頁）。告
    訴人於本院審理中證稱：當天等到上午10時40分才開始開原
    本的偵查庭，開庭時檢察官叫我趕快去醫院等語（見本院易
    字卷第36頁）。本院審酌告訴人就診時間與本件衝突之時間
    相距未久，診斷之傷勢部位、程度亦與遭人徒手毆打之情狀
    相符，堪認告訴人確實受有上開傷勢，且該傷勢為被告毆打
    所造成。被告空言辯稱：當時沒有看到告訴人身上有傷口，
    診斷證明書應該是醫生依照告訴人的陳述所紀錄云云，自不
    足採。
(四)至被告雖辯稱：拉扯時我的手被告訴人扭到紅腫云云；證人
    徐秋榮於本院審理中證稱：被告的行為應該算是正當防衛云
    云（見本院易字卷第41-42 頁）。然告訴人於本院審理中證
    稱：我沒有對被告還手等語（見本院易字卷第33頁）（告訴
    人對被告所涉傷害案件，另由桃園地檢署檢察官偵查中）。
    況縱令被告上述遭告訴人扭傷手部一節為真，然按彼此互毆
    ，必以一方初無傷人之行為，因排除對方不法之侵害而加以
    還擊，始得以正當防衛論（最高法院30年上字第1040號判例
    參照）。又互毆係屬多數動作構成單純一罪而互為攻擊之傷
    害行為，縱令一方先行出手，而還擊之一方在客觀上苟非單
    純對於現在不法之侵害為必要排除之反擊行為，因其本即有
    傷害之犯意存在，則對其互為攻擊之還手反擊行為，自無主
    張正當防衛權之餘地。被告對告訴人有前述之攻擊行為，業
    經認定如前。且被告係認為告訴人對徐秋榮有不當行為，基
    於一時氣憤才打告訴人，亦據被告、證人徐秋榮供述、證述
    如前，顯見被告係另基於傷害之犯意，而對告訴人為積極之
    攻擊加害行為，並非單純格擋、排除之防衛行為，自不得主
    張正當防衛。
(五)被告雖於本院審理中聲請：請法院確認案發當時告訴人手抓
    的是武器還是什麼東西（見本院易字卷第44頁）。惟告訴人
    於本院審理中證稱：當時除了背包之外，沒有拿其他物品等
    語（見本院易字卷第33頁）。況案發時告訴人手持之物為何
    一節，核與本件被告對告訴人所犯傷害犯行無重要關係，故
    本院認上開證據調查之聲請為不必要，應予駁回（刑事訴訟
    法第163 條之2 第2 項第2 款參照）。綜上所述，被告所辯
    均不足採，本件事證明確，被告所犯傷害犯行洵堪認定，應
    依法論科。
三、按行為後法律有變更者，適用行為時之法律，但行為後之法
    律有利於行為人者，適用最有利於行為人之法律；刑法第2
    條第1 項定有明文。查被告行為後，刑法第277 條業於108
    年5 月29日經總統修正公布，並於同年月31日施行。修正前
    刑法第277 條第1 項規定：「傷害人之身體或健康者，處3
    年以下有期徒刑，拘役或1 千元以下罰金。」；修正後刑法
    第277 條第1 項則規定：「傷害人之身體或健康者，處5 年
    以下有期徒刑、拘役或50萬元以下罰金。」，是修正後刑法
    第277 條第1 項將法定刑自「3 年以下有期徒刑、拘役或1
    千元以下罰金」，提高為「5 年以下有期徒刑、拘役或50萬
    元以下罰金」，有期徒刑及罰金刑度均較修正前為高。經比
    較新舊法之結果，自以修正前刑法第277 條第1 項規定較有
    利於被告，依刑法第2 條第1 項前段規定，自應適用行為時
    即修正前刑法第277 條第1 項之規定。
四、核被告所為，係犯修正前刑法第277 條第1 項之傷害罪。爰
    審酌被告不思理性解決問題，竟以前揭事實欄所示方式傷害
    告訴人之身體，對他人之身體法益未予尊重，自應受一定程
    度之刑事非難。兼衡告訴人所受傷勢程度、本件犯行之動機
    、手段、目的、被告犯後態度（未坦承犯行）、生活狀況、
    智識程度、家庭經濟狀況（見本院易字卷第43頁）等一切情
    狀，量處如主文所示之刑，並諭知易科罰金之折算標準，以
    示懲儆。
據上論斷，應依刑事訴訟法第299 條第1 項前段，修正前刑法第
277 條第1 項，刑法第2 條第1 項前段、第41條第1 項前段，刑
法施行法第1 條之1 第1 項、第2 項前段，判決如主文。
本案由檢察官劉玉書提起公訴，經檢察官朱哲群到庭執行職務。
中    華    民    國   108    年    8     月    23    日
                    刑事第八庭  法  官  馮昌偉
以上正本證明與原本無異。
如不服本判決應於收受判決後10日內向本院提出上訴書狀，並應
敘述具體理由。其未敘述上訴理由者，應於上訴期間屆滿後20日
內向本院補提理由書(均須按他造當事人之人數附繕本)「切勿逕
送上級法院」。 
                                書記官  李佳玲
中    華    民    國   108    年    8     月    23    日
附錄本案論罪科刑法條：
修正前中華民國刑法第277 條第1 項
傷害人之身體或健康者，處3 年以下有期徒刑、拘役或1 千元以
下罰金。